【裁判字號】    95,簡,309
【裁判日期】    951211
【裁判案由】    違反動產擔保交易法
【裁判全文】
臺灣彰化地方法院刑事判決               95年度簡字第309號
聲  請  人  臺灣彰化地方法院檢察署檢察官
被      告  乙○○
                    （現於臺灣臺中監獄執行中）
上列被告因違反動產擔保交易法案件，經檢察官提起公訴（95偵
緝字535號），被告於準備程序中就被訴事實為有罪之陳述，本
院聽取當事人之意見後，裁定由受命法官獨任簡易判決處刑，茲
判決如下：
    主  文
乙○○動產擔保交易之債務人，意圖不法之利益，將標的物遷移
，致生損害於債權人，處拘役伍日，如易科罰金，以銀元佰元
折算壹日。
    事實及理由
一、犯罪事實：
    乙○○於民國（下同）92年8月30日，以動產擔保交易之附
    條件買賣方式，向東元車業有限公司（以下簡稱東元公司）
    購買車牌號碼PX3-132號、廠牌為三陽之重型機車1部，總價
    金為新台幣（下同）46,040元，除於同日給付頭期款2,000
    元外，並約定其餘款項自92年9月15日起至93年8月15日止，
    每月1期，總計分12期給付，每期付款額含本息為3,670元，
    上開重型機車即買賣標的物須放置在其位於彰化縣芬園鄉○
    ○村○○街188號住所處，且在上開價金未付清前，買賣標
    的物所有權仍屬於東元公司所有，乙○○僅得依約占有使用
    ，不得任意遷移或為其他處分，是其為動產擔保交易之債務
    人。乙○○竟意圖不法之利益，自93年1、2月間起，將上開
    重型機車無償交予不知情之友人林樹煌使用，而遷移他處，
    且自93年3月15日之第7期分期款項起即未支付，致債權人東
    元公司追索無著，受有損害。
二、認定事實之證據及理由：
  (一)被告在本院前準備程序中，對上述事實坦白承認。
  (二)附條件買賣契約書影本、東元公司客戶資料表、客戶訪查紀
    錄表可資佐證。
  (三)證人林樹煌偵查中之結證，核與告訴代理人甲○○、林市景
    指訴之情節相符。
  (四)綜合上述證據，本案事證明確，被告犯行已可確定。
三、論罪科刑：
  (一)核被告所為，係犯動產擔保交易法第38條：債務人意圖不法
    之利益，將標的物遷移致生損害於債權人罪。被告雖然曾於
    92年間因竊盜案件（臺灣高等法院台中分院91上易字1796
    號）判決7月入監服刑，92年8月5日執行完畢出監，但此判
    決後來於93年間，經裁定與另案竊盜罪（本院92易字351號
    ）判刑6月，合併定執行刑1年，95年7月13日再度入監執行
    ，前案已執行部分，只能視為折抵刑期，不能認為徒刑已執
    行完畢，故被告93年間再犯本案件，不符合累犯規定，應予
    敘明。
  (二)法律適用比較：
    被告行為後，刑法於95年7月1日大幅修正，按刑法第2條第
    1項規定：「行為後法律有變更者，適用行為時之法律。但
    行為後之法律有利於行為人者，適用最有利於行為人之法律
    。」應比較適用如下：
  1.動產擔保交易法第38條「6千元下罰金」規定，其罰金下限
    之規定，依刑法第11條需回歸刑法總則。而修正前刑法第33
    條第5款關於罰金刑之規定，由「罰金：（銀元）1元以上」
    修正為「罰金：新臺幣1千元以上，以百元計算之」，比較
    新、舊法結果，以被告行為時之法律即修正前第33條第5款
    規定，較有利於被告。
  2.刑法第41條第1項前段關於易科罰金折算標準之規定，由「
    以（銀元）1元以上3元以下折算1日」修正為「以新臺幣1千
    元、2千元或3千元折算1日，易科罰金」。而修正前刑法第
    41條第1項前段，需配合刪除前之罰金罰鍰提高標準條例第2
    條規定，應就其原定數額提高為1百倍折算1日，並依現行法
    規所定貨幣單位折算新臺幣條例第2條規定，以1銀元等於新
    臺幣3元折算之，亦即，修正前刑法第41條第1項前段之易科
    罰金折算標準，應以銀元1百元以上3百元以下（即新臺幣3
    百元以上9百元以下）折算為1日，經比較新、舊法結果，應
    以被告行為時之法律即修正前刑法第41條第1項前段、修正
    前罰金罰鍰提高標準條例第2條規定，較有利於被告。
  (三)量刑審酌：被告有竊盜前科，素行不佳，被告犯罪之動
    機、目的、尚未給付之價金期數、金額，事後與被害人東
    元公司達成和解，約定分期清償欠款，被告犯罪後坦承犯
    行，態度尚屬良好等一切情狀，量處如主文所示之刑，並諭
    知易科罰金折算之標準。
四、適用法條：
  (一)刑事訴訟法第449條第2項、第454條第1項。
  (二)動產擔保交易法第38條，修正後刑法第11條前段、第2條第1
    項、修正前刑法第41條第1項前段。
  (三)罰金罰鍰提高標準條例第1條前段、修正前同條例第2條。
中    華    民    國    95    年    12    月    11     日
                  刑事第一庭    法  官  葉明松
以上正本證明與原本無異。
如不服本判決，應於判決送達後10日內，向本院提出上訴狀（ 須
附繕本 ）。
告訴人或被害人對於判決如有不服具備理由請求檢察官上訴者，
其上訴期間之計算係以檢察官收受判決正本之日期為準。
中    華    民    國    95    年    12    月    11     日
                                書記官  于淑真
【附錄本案論罪科刑法條全文】
動產擔保交易法第38條：
動產擔保交易之債務人，意圖不法之利益，將標的物遷移、出賣
、出質、移轉、抵押或為其他處分，致生損害於債權人者，處三
年以下有期徒刑、拘役或科或併科六千元以下之罰金。


司法院資訊處製作；財團法人民間司法改革基金會備份。
